臺灣高雄地方法院民事判決　九十一年度訴字第五六八號
　　原　　　告　中聯信託投資股份有限公司
　　法定代理人　乙○○
　　　　　　　　丁○○
　　　　　　　　丙○○
　　被　　　告　甲○○○○○○.
右當事人間請求給付買賣價金事件，經台灣屏東地方法院裁定移送前來，本院判決如
左：
    主    文
被告應給付原告新台幣貳佰伍拾壹萬伍仟肆佰伍拾玖元及自民國九十年十二月二十六
日起至清償日止，按年息百分之五計算之利息。
訴訟費用由被告負擔。
本判決於原告以新台幣捌拾參萬元供擔保後得假執行；但被告如於假執行程序實施前
，以新台幣貳佰伍拾壹萬伍仟肆佰伍拾玖元為原告預供擔保，得免為假執行。
    事    實
一、聲明：除假執行及免假執行供擔保之金額外，如主文所示。
二、陳述：
（一）原告於八十三年四月二十五日就原告所有之台南縣善化鎮○○段第二、三、六
      、九、十、十三、十四、十五、二十、二一、二二地號等共計十一筆土地進行
      標售，由被告以平底價之新台幣（下同）一億一千二百七十萬元得標，被告於
      當日即繳交標售底價之一成即一千一百二十七萬元作為投標保證金，復於同年
      六月二日繳交一千六百九十萬五千元，合計繳交二千八百十七萬五千元，嗣兩
      造乃於同月二十九日簽訂不動產買賣契約，並以前揭金額充抵買賣契約之頭期
      款。
（二）嗣被告以上開二、三、六、九、十等地號土地業經公路局開闢作為高架橋使用
      為由，堅持更改買賣契約，兩造乃於八十五年二月八日簽訂不動產增補契約，
      將買賣之標的縮減為台南縣善化鎮○○段第十三、十四、十五、二十、二一、
      二二地號等六筆土地（下稱系爭土地），買賣價金則減為一億零七十八萬三千
      元，被告另於八十六年二月二十七日向原告借款七千零四十萬元繳納買賣價金
      ，原告並於八十六年三月二十四日將系爭土地過戶予被告，依買賣契約第三條
      第一項第三款及第八條第三款之約定，被告即應繳納尾款二百二十萬零八千元
      及辦理產權移轉登記所支出之登記規費十九萬二千二百七十元、印花稅十萬零
      一百八十九元及代書費一萬五千元，合計二百五十一萬五千四百五十九元，屢
      經原告催告，均置之不理，為此爰依不動產買賣契約請求被告給付前揭款項及
      自起訴狀繕本送達被告翌日起至清償日止，按年息百分之五計算之利息等語。
三、提出不動產標售開標紀錄暨標售公告、買賣契約書、不動產增補契約書、約定書
    、土地登記簿謄本、催告函、通知書、地政規費徵收聯單、印花稅稅額繳款書及
    代書費用收據各一份為證。
乙、被告方面：
一、聲明：駁回原告之訴及假執行之聲請，如受不利之判決，願供擔保請准免為假執
    行。
二、陳述：本件係北園建設有限公司（下稱北園建設公司）之投資案件，伊出資八百
    多萬元，投資百分之二十，以伊之名義與原告訂立買賣契約，惟不動產買賣契約
    書並非伊簽名蓋章，另原告以北園建設公司董事長陳模發及總經理鄭平清擔任連
    帶保證人，向原告借款繳交部分價金，嗣因公司經營不善，故未開發系爭土地等
    語。
    理    由
一、訴狀送達後，原告不得將原訴變更或追加他訴，但擴張或減縮應受判決事項之聲
    明者，不在此限，民事訴訟法第二百五十五條第一項第三款定有明文。本件原告
    於起訴時主張：被告應給付原告二百五十一萬五千四百五十九元及自八十六年四
    月十五日起至清償日止，按年息百分之五計算之利息，嗣就利息起算日變更為自
    起訴狀繕本送達被告翌日（即九十年十二月二十六日）起至清償日止，按年息百
    分之五計算之利息，核係減縮應受判決事項之聲明，撥諸前揭說明，原告所為訴
    之變更，自應准許，先予敘明。
二、原告起訴主張：原告於八十三年四月二十五日就原告所有之台南縣善化鎮○○段
    第二、三地號等十一筆土地進行標售，被告以一億一千二百七十萬元得標，嗣被
    告以上開二、三、六、九、十等地號土地經公路局開闢作為高架橋使用為由，堅
    持更改買賣契約，兩造乃於八十五年二月八日簽訂不動產增補契約，將買賣土地
    之範圍縮減為十三、十四、十五、二十、二一、二二地號等六筆土地，買賣價金
    則減為一億零七十八萬三千元，被告另向原告借款七千零四十萬元，以支付部分
    買賣價款，並扣除被告前已繳納之價金二千八百十七萬五千元，被告依約應於八
    十六年三月二十四日辦畢所有權移轉登記後，繳納尾款二百二十萬零八千元，及
    登記規費、印花稅、代書費共三十萬七千四百五十九元，被告尚積欠原告二百五
    十一萬五千四百五十九元，業據原告提出不動產標售開標紀錄暨標售公告、不動
    產買賣契約書、不動產增補契約書、約定書、土地登記簿謄本、催告函、通知書
    、地政規費徵收聯單、印花稅稅額繳款書及代書費用收據各一份為證，且為被告
    所不爭執，自堪信為真實。
三、被告雖辯以：本件係北園建設公司之投資案件，伊出資八百多萬元，投資百分之
    二十，雖以伊之名義與原告訂立買賣契約，惟該買賣契約並非係簽名蓋章，嗣因
    公司經營不善，並未開發系爭土地等語。惟查：被告於本院九十一年四月十六日
    準備程序期日時自承：伊投資北園建設公司之投資案，北園建設公司以伊之名義
    與原告訂立不動產買賣契約，事後亦取得伊之同意，且不動產買賣增補契約書上
    之簽名係伊所親簽，印章亦係伊本人所有等語（詳見本院九十一年四月十六日準
    備程序筆錄），是兩造之不動產買賣契約自屬合法有效，至為明確。另北園建設
    公司是否因經營不善，而未開發系爭土地，自不影響不動產買賣契約之效力，是
    被告前揭抗辯，委無足採。
四、按買受人對於出賣人，有交付約定價金及受領標的物之義務，民法第三百六十七
    條定有明文。又依兩造簽訂之不動產買賣契約書第三條第一項第三款約定意旨，
    被告應於原告完納土地增值稅、取得土地所有權狀，辦妥所有權移轉登記後繳交
    尾款；契約第八條第三款約定，產權移轉所需之登記規費、印花稅及代書費由被
    告負擔。而被告應於八十六年三月二十四日繳納尾款及登記規費等合計二百五十
    一萬五千四百五十九元，為被告所不爭執，已如前述，從而，原告依不動產買賣
    契約之法律關係，請求被告給付二百五十一萬五千四百五十九元，為有理由，應
    予准許。
五、末按給付無確定期限者，債務人於債權人得請求給付時，經其催告而未為給付，
    自受催告時起，負遲延責任。其經債權人起訴而送達訴狀，或依督促程序送達支
    付命令，或為其他相類之行為者，與催告有同一之效力；遲延之債務，以支付金
    錢為標的者，債權人得請求依法定利率計算之遲延利息；應付利息之債務，其利
    率未經約定，亦無法律可據者，週年利率為百分之五，民法第二百二十九條第二
    項、第二百三十三條第一項前段及第二百零三條亦有明文。查本件原告已將買賣
    標的物交付被告，被告尚積欠原告尾款、登記規費、印花稅及代書費共二百五十
    一萬五千四百五十九元，已如前述，又本件起訴狀業已九十年十二月二十五日送
    達被告，有送達證書附卷可稽。從而，原告依不動產買賣契約約定及前揭法律規
    定，請求被告給付原告二百五十一萬五千四百五十九元，及自九十年十二月二十
    六日起至清償日止，按年息百分之五計算之利息，核屬正當，應予准許。
六、兩造陳明願供擔保請為宣告假執行或免為假執行，經核均與規定相符，爰分別酌
    定相當之擔保金額予以宣告。
據上論結：原告之訴為有理由，依民事訴訟法第七十八條、第三百九十條第二項、第
三百九十二條，判決如主文。
中　　　華　　　民　　　國　　九十一　　年　　　六　　　月　　　二十八　日
                              臺灣高雄地方法院民事第一庭
~B審判長法官　楊富強
~B法　　　官　簡志瑩
~B法　　　官　洪能超
右為正本係照原本作成。
如不服本判決，應於送達後廿日內，向本院提出上訴狀並表明上訴理由，如於本
送達前提起上訴者，應於判決送達後十日內補提上訴理由書（須附繕本）。
中　　　華　　　民　　　國　　九十一　　年　　　六　　　月　　　二十八　日
~B法院書記官　胡淑芳
